【裁判字號】    90,易,1720
【裁判日期】    900612
【裁判案由】    贓物
【裁判全文】
臺灣板橋地方法院刑事判決                          九十年度易字第一七二號
    公  訴  人  臺灣板橋地方法院檢察署檢察官
    被      告  甲○○
右列被告因贓物案件，經檢察官提起公訴（八十九年度偵字第二二一四三號），本院
判決如左：
    主  文
甲○○故買贓物，處拘役伍拾伍日，如易科罰金，以參佰元折算壹日。
    事  實
一、甲○○係設於台北縣新莊市○○路○段一五六號之一「信成中古汽車商」之負責
    人，明知自稱為「許永木」之某不詳真實姓名之男子，於民國八十九年五月五日
    至其店內所出售懸掛偽造之車牌號碼為Ａ５─２９３５號之自用小客車（該自用
    小客車之原車牌號碼為Ｑ２─９３８６號，車身號碼為Ａ３２ＳＮ００３７６１
    號，引擎號碼為ＶＱ00000000Ａ，原所有人為乙○○○，於八十九年四
    月十七日八時許在台北市○○區○○路、泉州街口失竊），係他人失竊之贓物，
    仍以新台幣（下同）六十三萬五千元之價格予以購買。嗣於八十九年五月九日為
    警循線查獲。
二、案經台北市政府警察局移請台灣板橋地方法院檢察署檢察官偵查起訴。
    理  由
一、訊據被告甲○○固坦承於右揭時、地向一自稱「許永木」之男子購買右開自用小
    客車一事不諱，惟矢口否認知悉該車係贓物，並辯稱：伊並非信成中古汽車商行
    之實際負責人，當天恰好其子不在店內，而該不詳姓名人至店裡出售懸掛偽造之
    車牌號碼為Ａ５─２９３５號之自用小客車時，被告不僅有核對車身之號碼及車
    牌號碼與行車執照上之記載相符，且該車至監理機關辦理過戶時，亦未發現任何
    有偽造或其他異狀，被告實已盡可能之注意，絕無贓物之認識；又該不詳姓名之
    人前來兜售時，曾稱其已先至楊姓證人所經營之中古車行販售，楊姓證人出價六
    十三萬元，故被告如再加價即同意出售云云，被告於檢查車身號碼相符後，即加
    價五千元，而以六十三萬五千元成交，故楊姓證人之證詞係同行相嫉云云。
二、經查：
  （一）為警查獲之右開自用小客車上所懸掛之Ａ５─２９３５號車牌二面之字體、
        四週Ｒ角、底色潻、四孔洞毛頭均與真牌不相符等情，有鑑定報告影本乙份
        附卷可稽；又該車之原車身號碼為Ａ３２ＳＮ００３７６１號，經變造為Ａ
        ３２ＳＮ００３７８２號，原引擎號碼為ＶＱ00000000Ａ，經變造
        為ＶＱ00000000Ａ，亦有鑑定相片二張在卷可按。
  （二）右開原車身號碼為Ａ３２ＳＮ００３７６１號，引擎號碼為ＶＱ00000
        000Ａ確係乙○○○所有之車牌號碼為Ｑ２─９３８６號自用小客車之車
        身及引擎，有該車之汽車新領牌照登記書影本乙紙存參可參，而該自用小客
        車係於八十九年四月十七日八時許在台北市○○區○○路、泉州街口失竊之
        事實，復有失竊報告、台北市政府警察局中正第二分局車輛協尋電腦輸入單
        在卷可考。
  （三）自稱「許永木」之不詳真實姓名男子於出售右開Ａ５─２９３５號自用小客
        車予被告之前，曾先至證人楊國治所經營之中古車行販售，惟因該車使用之
        鑰匙磨損相當嚴重，與新車鑰匙使用之狀況不符，且引擎號碼之暗碼模糊不
        清，兩側避震器上之車身碼號有重打凹陷痕跡，又車牌四孔洞毛頭與真牌不
        相符，故伊懷疑該車係贓車而未予購買等情，業據證人楊國治於警訊及偵查
        中分別證述明確。被告本身從事中古車買賣，約有近二年之經驗，復據其於
        警訊時供述明確，則被告對於以現金購入之中古車，當較一般人有能力辨識
        是否為贓車，即除需核對出售者之身分證件、行車執照等文件外，更需對於
        該車之車身號碼及引擎號碼應詳加查看，以注意有無經過變造之痕跡，以免
        購得贓車；詎被告不僅未詳加核對該車之引擎號碼有無變造，且對自外觀明
        顯易辨可疑為贓車之右開自用小客車仍予買售，則其有故買贓物之意圖甚為
        明顯。
  （四）綜右所述，被告前開所辯各節，顯係事後圖卸責之詞，不足採信。本件事證
        明確，被告犯行堪以認定。
三、核被告所為係犯三百四十九條第二項之故買贓物罪。爰審酌被告之素行，犯罪之
    動機、目的、手段、所生危害及犯後態度等一切情狀，處如主文所示之刑；又被
    告行為後原刑法第四十一條之規定：「犯最重本刑為三年以下有期徒刑之刑之罪
    ，而受六月以下有期徒刑或拘役之宣告，因身體、教育、職業或家庭之關係或其
    他正當事由，執行顯有困難者，得以一元以上三元以下折算一日，易科罰金。」
    ，已於九十年一月四日經修正為刑法第四十一條第一項，該規定為：「犯最重本
    刑為五年以下有期徒刑之刑之罪，而受六月以下有期徒刑或拘役之宣告，因身體
    、教育、職業或家庭之關係或其他正當事由，執行顯有困難者，得以一元以上三
    元以下折算一日，易科罰金。但確因不執行所宣告之刑，難收矯正之效，或難以
    維持法秩序者，不在此限。」，並於同年月十日經總統公布施行，經新舊法比較
    結果，以修正後之新法對被告較為有利，爰依裁判之新法，易知易科罰金之折算
    標準，以示懲儆。
據上論斷，應依刑事訴訟法第二百九十九條第一項前段，刑法第二條第一項前段、第
三百四十九條第二項、第四十一條第一項，罰金罰鍰提高標準條例第一條前段、第二
條，判決如主文。
本案經檢察官曾文鐘到庭執行職務。
中      華      民      國      九十    年      六      月      十二    日
                                    臺灣板橋地方法院刑事第四庭
                                        法  官  高  明  德
右正本證明與原本無異。
如不服本判決，應於判決送達後十日內，向本院提出上訴狀。
                                        書記官  高  玉  彬
中      華      民      國      九十    年      六      月      十二    日
附錄本案所犯法條全文
中華民國刑法第三百四十九條：
收受贓物者，處三年以下有期徒刑、拘役或五百元以下罰金。
搬運、寄藏、故買贓物或為牙保者，處五年以下有期徒刑、拘役
或科或併科一千元以下罰金。
因贓物變得之財物，以贓物論。


司法院資訊處製作；財團法人民間司法改革基金會備份。
